最高法院刑事判決　　　　　　　　　 110年度台上字第5505號
上　訴　人　李政澔



　　　　　　蔡騰峯


上列上訴人等因加重強盜案件，不服臺灣高等法院臺南分院中華
民國110年5月25日第二審判決（110年度上訴字第244號，起訴案
號：臺灣臺南地方檢察署109 年度偵字第7769號），提起上訴，
本院判決如下：
    主  文
上訴駁回。
    理  由
一、按刑事訴訟法第377 條規定，上訴於第三審法院，非以判決
    違背法令為理由，不得為之。是提起第三審上訴，應以原判
    決違背法令為理由，係屬法定要件。如果上訴理由書狀並未
    依據卷內訴訟資料，具體指摘原判決不適用何種法則或如何
    適用不當，或所指摘原判決違法情事，顯與法律規定得為第
    三審上訴理由之違法情形，不相適合時，均應認其上訴為違
    背法律上之程式，予以駁回。
二、本件原判決維持第一審分別論處上訴人李政澔犯結夥3 人以
    上攜帶兇器強盜罪刑、上訴人蔡騰峯（上開2 人，下稱上訴
    人等）成年人與少年犯結夥3 人以上攜帶兇器強盜罪刑之判
    決，駁回上訴人等各在第二審之上訴，已載敘所憑之證據及
    憑以認定之理由。所為論斷，核無悖於論理法則與經驗法則
    ，且有卷內證據資料可資覆按。
三、按受徒刑之執行完畢，或一部之執行而赦免後，5 年以內故
    意再犯有期徒刑以上之罪者，為累犯，加重本刑至2分之1，
    刑法第47條第1 項定有明文。原判決已說明經審酌李政澔於
    其所犯前案執行完畢僅1 年，旋犯為圖私利、夥眾持械押人
    取財之本案，足見其犯行有特別惡性及對刑罰反應力薄弱等
    情，倘依累犯規定加重其刑，並無使其所受之刑罰超過其所
    應負擔罪責之情形，因依累犯規定加重其最低本刑等詞（見
    原判決第9頁）。經核已審酌司法院釋字第775號解釋意旨，
    敘明其理由，且無濫用自由裁量權限之情形，即無違反憲法
    上罪刑相當原則、比例原則可言。
四、刑之量定，屬為裁判之法院得依職權裁量之事項，苟其量刑
    已以行為人之責任為基礎，並斟酌刑法第57條各款所列情狀
    ，在法定刑度內，酌量科刑，無顯然失當或違反公平、比例
    及罪刑相當原則，亦無偏執一端，致明顯失出失入情形者，
    自不得指為違法。查原判決以第一審判決以上訴人等之犯罪
    情狀均有可堪憫恕，縱處以法定最低度刑，仍嫌過重之情形
    ，而均依刑法第59條規定酌予減輕其刑，並就李政澔部分，
    依法先加後減之後，各以上訴人等之責任為基礎，審酌渠等
    結夥以攜帶兇器方式而犯強盜罪，造成告訴人黃○○財產損
    失及心理之恐懼，並危害社會治安；但念蔡騰峯始終坦承犯
    行，李政澔於警詢、偵查及第一審中亦坦認犯行之犯後態度
    ；兼衡告訴人財產法益受害之程度，李政澔已與告訴人達成
    和解，及其在本案居於主導之地位；暨上訴人等之智識程度
    、經濟狀況及家庭生活等一切情狀，而分別量刑，且所處之
    刑尚屬妥適，而予維持等旨。核其刑之量定，已兼顧上訴人
    等相關有利與不利之科刑資料，且無濫用其裁量權限之情事
    ，自無違法可指。
五、李政澔上訴意旨謂：伊在第一審雖否認加重強盜犯行，僅承
    認妨害自由、強制及恐嚇取財等行為，然於原審準備程序起
    即已坦認加重強盜部分之犯行，原判決未具體審酌伊在第二
    審坦承犯行之態度，仍維持第一審所處之刑，有違反刑法第
    59條規定及平等原則；另伊所為雖該當累犯要件，然伊前案
    所犯係持有第三級毒品罪，與本案所犯之罪質及侵害之法益
    不同，又本案係因伊不滿告訴人催討債務所致，但未使告訴
    人遭受嚴重傷勢，亦已向告訴人道歉並與之和解，將所得財
    物返還，顯與一般強盜財物者不同，原審未審酌及此，復未
    說明理由，遽依累犯規定加重其刑，有理由不備之違法等語
    。蔡騰峯上訴意旨則謂：伊所為尚難認為係極惡之人，且已
    與告訴人達成和解，應從輕量刑，然原審置此有利之事證不
    論，遽謂第一審判決量刑並無不當，而予維持，其適用刑法
    第57條規定顯有違誤云云。均係就原審量刑職權之適法行使
    ，徒憑己見任意指摘為違法，顯不足據以辨認原判決已具備
    違背法令之形式。揆諸首揭規定及說明，渠等之上訴均為違
    背法律上之程式，皆應予駁回。 
據上論結，應依刑事訴訟法第395條前段，判決如主文。 
中    華    民    國   110    年    10    月    6     日
                  刑事第五庭審判長法  官  吳  信  銘  
                                  法  官  梁  宏  哲  
                                  法  官  沈  揚  仁  
                                  法  官  蔡  廣  昇  
                                  法  官  何  菁  莪  
本件正本證明與原本無異
                                  書記官
中    華    民    國   110    年    10    月    18    日